【裁判字號】    89,自,820
【裁判日期】    891213
【裁判案由】    重傷害
【裁判全文】
台灣台中地方法院刑事判決                          八十九年度自字第八二號
    自  訴  人  丁○○
    被      告  丙○○
                戊○○
     共同指定辯護人     本院公設辯護人乙○○
右列被告因重傷害案件，經自訴人提起自訴，本院判決如左：
    主      文
丙○○、戊○○均無罪。
    理      由
一、本件自訴意旨略以：被告丙○○係台中縣警察局東勢分局土牛派出所警員，被告
    戊○○係台中縣警察局東勢分局東勢派出所警員。緣自訴人於本（八十九）年三
    月二十一日在台中縣石岡鄉土牛加油站，竊取甲○○新台幣六百元及行動電話等
    物，稍後數日又在東勢鎮○○街○路巷二十五號竊取馬德煌先生住宅內之金項鍊
    等物品，經東勢分局警員於八十九年四月一日在東勢鎮○○○街四十三號查獲，
    並將自訴人帶回到東勢派出所訊問製作筆錄。自訴人於四月一日下午三時許，在
    東勢派出所接受警員戊○○訊問，製作筆錄之當時，另一土牛派出所警員丙○○
    滿口酒味，帶同一年青女子進來，無緣無故，不發一言，見到自訴人，即以粗重
    的手，猛打自訴人之腦頂，而後以雙拳擊打自訴人臉部十數下，自訴人不支倒地
    ，被告丙○○，尚未滿足，不斷的以穿著皮鞋的腳猛踢自訴人之頭臉部，以致下
    顎骨從中間左右斷裂為兩半，雖然在警局戒護下緊急送豐原公立醫院急診住院為
    簡單處理，於四月三日押赴台中看守所執行勒戒煙毒部分，在台中看守所內繼續
    治療一個多月，自訴人仍不能嚼食，勢已失去口腔功能，為終身殘疾。被告戊○
    ○雖未對自訴人施暴，但自訴人當時在戊○○訊問製作筆錄之時間內，被告戊○
    ○眼見被告丙○○連續不斷踢打，以致於自訴人下顎骨斷裂而不阻止，亦應負責
    ，因認被告二人均有犯刑法第二百七十七條第二項後段傷害致重傷罪等語。
二、按犯罪事實應依證據認定之，無證據不得推定其犯罪事實，又被告之犯罪不能證
    明者，應諭知無罪之判決，刑事訴訟法第一百五十四條及第三百零一條第一項分
    別定有明文。此項規定，依同法第三百四十三條之規定，於自訴程序亦準用之。
三、本件訊據被告丙○○對於其係台中縣警察局東勢分局土牛派出所警員，於八十九
    四月一日下午三時許，在東勢派出所參與訊問自訴人之事實並不諱言，惟否認有
    以拳擊打自訴人或以穿著皮鞋的腳猛踢自訴人之頭臉部之情事，辯稱其於訊問自
    訴人時，因自訴人拿置放於辦公桌上之鏍絲起子向其剌來，幸閃避得宜，才未受
    傷，並即將自訴人制服於地，於制服過程中，因當時自訴人腳上有戒具，致其重
    心失控，於倒地時頭、臉部撞及辦公桌角而致受傷的等語。另被告戊○○對其於
    上開時地在場之事實亦不否認，惟亦稱確是自訴人拿鏍絲起子剌向員警丙○○時
    於制服過程時，自訴人失控撞及辦公桌角而致受傷，且當時伊亦是在辦理自己的
    案子等情。查本件經本院調取被告另涉毒品危害防制條例案件卷：自訴人於八十
    九年四月一日下午三時許，在東勢派出所受訊問後，確有受到頭、臉部外傷、左
    下顎骨折於八十九年四月一日經送行政院衛生署豐原醫院住院治療，於同月三日
    出院，此並有自訴人提出之行政院衛生署豐原醫院八十九年四月十一日診斷證明
    書可稽，但查本件經本院調取被告上開另涉毒品危害防制條例案件之台灣台中地
    方法院檢察署八十九年毒偵字第二五八九號卷參核；自訴人於八十九年四月一日
    警訊時，自承當時伊確有持鏍絲起子欲剌警方人員，因有上腳銬，於制服過中程
    中頭部、下巴撞及辦公桌角而受傷，此有台中縣警察局東勢分局東警刑字第一七
    ○號刑事案件偵查報告卷附於上開檢察官偵查卷可憑；嗣自訴人於經警移送台灣
    台中地方法院檢察署檢察官訊問偵查時，亦直承其有拿鏍絲起子要攻擊警員，此
    亦有台灣台中地方法院檢察署八十九年度毒偵字第二五八九號八十九年四月四日
    十一時三十五分之訊問筆錄可徵，且被告於本院審理時，對於前開有拿鏍絲起子
    要攻擊警員丙○○之事實亦不諱言；此核與被告丙○○於八十九年四月一日十八
    時許於東勢分局土牛派出所書寫之職務報告書、台中縣警察局東勢分局八十九年
    四月一日十八時五十分報告檢察官林樹蘭經指示，先將自訴人送醫後，待病情穩
    定再移送之電話記錄、（附於台中縣警察局東勢分局東警刑字第一七○號刑事案
    件偵查卷）證人甲○○於本院審理中證述情節均相符，顯見被告丙○○、戊○○
    二人所陳應為實在。本件自訴人所受之傷害，既為被告丙○○於制服自訴人暴力
    行為之職務上行為，並因被告重心不穩，撞及桌角受傷，自訴人所受之傷害難認
    為被告丙○○之故意之犯行，而被告戊○○既僅在同辦公處所另處理其他案件，
    對於自訴人所受之傷害，亦無積極或消極之因果關係，亦難令被告戊○○負何刑
    責，此外復查無其他積極證據足以證明被告等有自訴人所訴之犯罪事實，本件依
    首開說明，應為被告等無罪之判決。
據上論斷，應依刑事訴訟法第三百四十三條、第三百零一條第一項後段判決如主文。
中      華      民      國    八十九    年    十二    月      十三      日
                                        法  官   柯  崑  輝
右正本證明與原本無異。
如不服本判決，應於送達後十日內向本院提出上訴狀 (須附繕本) ，上訴於台灣高等
法院台中分院。
                                        書記官
中      華      民      國    八十九    年    十二    月      十三      日


司法院資訊處製作；財團法人民間司法改革基金會備份。
